臺灣臺北地方法院刑事判決　　　　　　100年度交易字第154號
公　訴　人　臺灣臺北地方法院檢察署檢察官
被　　　告　林成仁
上列被告因過失傷害案件，經檢察官提起公訴（100年度偵字第
2760號），本院判決如下：
    主  文
林成仁因過失傷害人，處有期徒刑月，如易科罰金，以新臺幣
壹仟元折算壹日。
    事    實
一、林成仁係莊敬高職警衛，於民國九十九年十二月十五日下午
    六時十分許，在新北市○○區○○路一四號莊敬高職前，騎
    乘其停放在該處路旁，車牌號碼ＤＪＹ－０五五號輕型機車
    ，往其左前方同路段五四號即莊敬高職另一校區方向（亦即
    中央路方向）起駛時，應注意汽車起駛前，應顯示方向燈，
    注意前後左右有無障礙或車輛行人，並讓行進中之車輛行人
    優先通行，而依當時係天候雨，夜間有照明，柏油路面無缺
    陷、無障礙物且視距良好等情形，又無不能注意之情事，竟
    疏未注意顯示方向燈，且未注意後方有無車輛行人通行，禮
    讓行進中之車輛行人優先通行，即貿然起步左斜駛入民生路
    ，適有亦疏未注意車前狀況，隨時採取必要安全措施，復未
    注意行經上開無速限標誌或標線，且未劃設車道線、行車分
    向線或分向限制線之路段，行車速度不得超過時速四十公里
    ，以及在該設有學校，路面劃有屬於警告標線之橫向白實線
    減速標線及「慢」警告標字之路段，應減速慢行，作隨時停
    車之準備，依減速慢行之標線指示行駛，即遽以時速四十公
    里至五十公里之速度超速行駛，又未減速慢行作隨時停車準
    備之張其貴自同向後方騎乘車牌號碼ＰＪＭ－００三號之重
    型機車駛至，致張其貴所騎乘之上開重型機車在未煞避之情
    形下，車頭撞擊林成仁所騎乘之上開輕型機車左側車身，雙
    方均人車倒地，使張其貴因此受有右側脛骨、腓骨幹骨折、
    左膝挫傷及身體多處擦挫傷等傷害。事發後，林成仁於其上
    開過失傷害犯罪未被發覺前，在新北市○○區○○路三六二
    號天主教耕莘醫院內，向據報前往處理本件交通事故之新北
    市政府警察局新店分局交通分隊員警部榮年自首而接受裁判
    。
二、案經張其貴訴由新北市政府警察局新店分局報請臺灣臺北地
    方法院檢察署檢察官偵查起訴。
    理    由
一、訊據被告林成仁對於其有於上開時、地騎乘上開輕型機車行
    經上開路段起駛時，疏未注意顯示方向燈，且未注意後方有
    無車輛行人通行，禮讓行進中之車輛行人優先通行，即貿然
    起步左斜駛入民生路，致自同向後方騎車駛來之證人張其貴
    所騎乘之上開重型機車車頭撞擊其所騎乘之上開輕型機車左
    側車身，雙方均人車倒地，證人張其貴因此受傷之犯罪事實
    坦承不諱。並經證人張其貴於警詢時證稱：「我沿民生路往
    中央路方向行駛，至肇事處對方駕駛ＤＪＹ－０五五輕機由
    民生路一四號往民生路四五號方向行駛，雙方發生碰撞‧‧
    ‧」、「（‧‧‧第一次撞擊之部位？）‧‧‧我前車頭與
    對方左側部位‧‧‧」等語在卷（偵查卷第六頁）。且核與
    本院調閱本件肇事現場監視錄影光碟，就本件道路交通事故
    發生經過及兩車碰撞位置之勘驗結果：「17:52:55穿著雨衣
    的林成仁走至機車旁。夜間。」、「17:53:58林成仁發動機
    車剛起步往中央路方向左斜緩慢駛入民生路，未顯示方向燈
    。」、「17:54:00張其貴騎車自民生路快速騎來，『機車車
    頭』撞到林成仁機車『左側車身』，雙方人車倒地‧‧‧」
    相合，此亦經本院製有勘驗筆錄一份及監視錄影光碟一片在
    卷可稽（本院卷第八頁）。此外，復有道路交通事故現場草
    圖及現場圖、新北市政府警察局新店分局道路交通事故補充
    資料表各一份、肇事現場照片及肇事車損照片共十九張在卷
    可稽（偵查卷第一三頁、第一四頁、第二一頁、第二七頁至
    第三二頁；本院卷第三０頁至第三六頁）。據此，足徵被告
    上開自白屬實可採。被告對於本件道路交通事故之發生，確
    有疏未注意在起駛時顯示方向燈，以及疏未注意後方有無車
    輛行人通行，禮讓行進中之車輛行人優先通行，即貿然起步
    左斜駛入民生路之過失，洵堪認定。至證人張其貴嗣於本院
    審理時，就本件交通事故發生時兩車發生碰撞之位置改口證
    稱：渠所騎乘之上開重型機車係右側車身靠近右側角踏板處
    ，遭被告騎乘上開輕型機車突然衝出撞擊，談話紀錄表上載
    明係渠所騎車輛前車頭與被告所騎車輛左側發生碰撞，乃承
    辦員警誤載云云（本院卷第二一頁、第二二頁），則顯與本
    院上開勘驗肇事現場監視錄影光碟之結果不符，無可採信。
二、又被告於本件道路交通事故發生時，係甫自上開路段路旁發
    動機車起步往中央路方向左斜『緩慢』駛入民生路，並無騎
    車突然快速駛入民生路之情事，此業經本院勘驗肇事現場監
    視錄影光碟，製有上開勘驗筆錄在卷可按（本院卷第八頁）
    ，已如前述。是證人張其貴於本院審理時證稱：被告騎車突
    然自渠右側瞬間衝出云云（本院卷第二一頁、第二二頁），
    要係違實之詞，不足採信。而上開肇事路段係直行路段，此
    有上開道路交通事故現場草圖及現場圖一份在卷可稽，且經
    證人張其貴於警詢時及本院審理時證稱：本件交通事故發生
    時，視線正常，無障礙物，渠騎車沿上開路段直行時，並無
    其他自用小客車或機車行駛在前，在兩車發生碰撞前，渠完
    全未注意到被告騎車起駛進入民生路等語不諱（偵查卷第六
    頁；本院卷第四五頁反面）。從而，證人張其貴於上開時、
    地騎車直行行經上開路段時，在前方無障礙物或其他車輛行
    駛在前阻擋視線，視距正常，可確切掌握路上人、車動態情
    形下，要無不能注意渠前方有被告自路旁騎車緩慢起駛進入
    民生路之可能。準此，足認證人張其貴於本院審理時證稱：
    因係瞬間突遭被告騎車衝撞，致無法注意到被告所騎車輛，
    及時煞避云云（本院卷第二一頁、第二二頁），亦係避重就
    輕之詞，不足採信。被告供稱其雖有過失，然兩車發生碰撞
    時，係其所騎車輛遭證人張其貴所騎車輛撞擊等語非虛可採
    。
三、再者，證人張其貴於本件道路交通事故發生時，係以時速四
    十公里至五十公里之速度行駛，且未為任何煞避動作之事實
    ，亦經證人張其貴於警詢時證述無訛（偵查卷第六頁）。參
    以證人張其貴警詢時之證述，係於本件道路交通事故甫發生
    後約二個小時內即九十九年十二月十五日晚上七時四十五分
    許，在新店耕莘醫院內，對於肇事經過記憶最為清晰，且不
    及就所證內容是否有利於己多加思考利害權衡之情形下所為
    ，衡常自較證人張其貴嗣後在本件道路交通事故發生後已有
    三個半月之久，且歷經偵查、商談和解及本院準備程序，就
    渠行車速度事涉本件道路交通事故責任歸屬認定之認知下，
    於本院一００年三月三十一日審理時證稱：渠於本件道路交
    通事故發生時之時速三十公里至四十公里，警詢筆錄中記載
    渠時速為四十公里至五十公里，係受承辦員警誘導詢問所致
    云云（本院卷第二二頁）之證述內容可採。此酌諸如上所述
    證人張其貴對於兩車發生碰撞之位置，原於警詢時證稱：係
    渠所騎車輛前車頭與被告所騎車輛左側部位發生碰撞等語（
    偵查卷第六頁），核與本院勘驗肇事現場監視錄影光碟結果
    相符。惟嗣於本院審理時，竟翻異前詞，改口證稱：係渠所
    騎車輛右側車身靠近右側角踏板處，遭被告所騎車輛突然衝
    出撞擊云云（本院卷第二一頁、第二二頁）之心即明。總此
    ，堪認證人張其貴於警詢時所證屬實可採，證人張其貴於上
    開時、地騎車行經上開路段時，係以時速四十公里至五十公
    里之速度行駛，且未減速慢行無誤。被告供稱證人張其貴車
    速過快等語屬實可採。
四、按「行車前應注意之事項，依下列規定：‧‧‧六起駛前應
    顯示方向燈，注意前後左右有無障礙或車輛行人，並應讓行
    進中之車輛行人優先通行。」，道路交通安全規則第八十九
    條第一項第六款定有明文。茲查：被告為汽車駕駛人，於上
    開時、地騎車起駛進入民生路時，自應遵守前揭道路交通安
    全規則之規定，起駛前應顯示方向燈，並注意前後左右有無
    障礙或車輛行人，禮讓行進中之車輛行人優先通行，而本件
    交通事故發生時，係天候雨，夜間有照明，肇事路段路面無
    缺陷、無障礙物，視距良好，此分別有上開道路交通事故調
    查報告表(一)、(二)各一份在卷可憑，以及被告於警詢供述在卷
    ，被告竟疏未注意及此，即貿然起步左斜駛入民生路，致生
    本件交通事故，被告行為顯有過失甚明。再者，證人張其貴
    確因本件交通事故，因此受有右側脛骨、腓骨幹骨折、左膝
    挫傷及身體多處擦挫傷等傷害，亦有天主教耕莘醫院醫院乙
    種診斷證明書一份在卷可按（偵查卷第一０頁），證人張其
    貴所受上開傷害與被告之過失行為間，具有相當因果關係甚
    明，被告自應就其過失行為負責。
五、次按「行車速度，依速限標誌或標線之規定，無速限標誌或
    標線者，應依下列規定：一行車時速不得超過五十公里。但
    在未劃設車道線、行車分向線或分向限制線之道路，或設有
    快慢車道分隔線之慢車道，時速不得超過四十公里。二行經
    設有彎道、坡路、狹路、狹橋、隧道、學校、醫院標誌之路
    段、道路施工路段、泥濘或積水道路、無號誌之交岔路口及
    其他人車擁擠處所，或因雨霧致視線不清或道路發生臨時障
    礙，均應減速慢行，作隨時停車之準備。三應依減速慢行之
    標誌、標線或號誌指示行駛。」；「汽車行駛時，駕駛人應
    注意車前狀況及兩車併行之間隔，並隨時採取必要之安全措
    施。」，道路交通安全規則第九十三條第一項、第九十四條
    第三項分別定有明文。而道路交通標誌標線號誌設置規則第
    一百五十四條第一項第二款所定之「橫向標線：減速標線。
    」警告標線，依據同規則同條第二項第二款規定，配合使用
    警告標字「慢」。又「減速標線，用以警告車輛駕駛人前方
    路況特殊，車輛應減速慢行‧‧‧」、「慢字，用以警告車
    輛駕駛人前面路況變遷，應減速慢行‧‧‧」，道路交通標
    誌標線號誌設置規則第一百五十九條第一項、第一百六十三
    條第一項亦分別規定甚明。第查：上開肇事路段，係無速限
    標誌或標線，且未劃設車道線、行車分向線或分向限制線，
    並設有學校即「莊敬高職」，路面劃有屬於警告標線之橫向
    白實線減速標線及「慢」警告標字之路段，此有上開道路交
    通事故現場草圖、現場圖及肇事現場照片（偵查卷第一三頁
    、第一四頁；本院卷第三０頁至第三六頁）在卷可按，證人
    張其貴為汽車駕駛人，騎車行經上開路段時，自應遵守上開
    規定，行車時速不得超過四十公里，且應減速慢行，做隨時
    停車之準備，依減速慢行之標線行駛，並注意車前狀況，隨
    時採取必要安全措施。是雖證人張其貴疏未注意及此，違反
    道路交通安全規則第九十三條第一項、第九十四條第三項之
    規定，逕以時速四十公里至五十公里之速度超速行駛，且未
    減速慢行，做隨時停車之準備，又未依減速慢行之標線行駛
    ，復未注意車前狀況，隨時採取必要安全措施，致渠所騎乘
    之上開重型機車在未為任何煞避動作下，車頭直接撞擊被告
    所騎乘之上開輕型機車左側車身，對於本件交通事故之發生
    亦與有過失，然亦不能因此免除被告之刑責。綜上所述，本
    件事證明確，被告上開過失傷害犯行，洵堪認定，應予依法
    論處。
六、核被告所為，係犯刑法第二百八十四條第一項前段之過失傷
    害罪。被告於犯罪後，未被有偵查權限機關發覺為犯罪嫌疑
    人前，在天主教耕莘醫院內向證人部榮年即據報前往處理本
    件交通事故之新北市政府警察局新店分局交通分隊員警表明
    其為本件交通事故之肇事者而接受裁判，此業經證人部榮年
    於本院審理時證述無訛（本院卷第一九頁正反面），合於自
    首要件，應依刑法第六十二條前段規定，減輕其刑。爰審酌
    被告之過失程度，證人張其貴對於本件道路交通事故之發生
    亦與有過失、證人張其貴所受上開傷害情形、被告迄今尚未
    與證人張其貴達成民事和解，賠償證人張其貴所受損害、所
    生危害及坦承過失之態度等一切情狀，量處如主文所示之刑
    ，並諭知易科罰金之折算標準。
據上論斷，應依刑事訴訟法第二百八十四條之一、第二百九十九
條第一項前段，刑法第二百八十四條第一項前段、第四十一條第
一項前段，第六十二條前段，刑法施行法第一條之一，判決如主
文。
本案經檢察官郭力菁到庭執行職務。
中    華    民    國   100    年    5     月    31    日
                        臺灣臺北地方法院刑事第十五庭
                            法  官  吳麗英
上正本證明與原本無異。
如不服本判決應於收受送達後10日內向本院提出上訴書狀，並應
敘述具體理由；其未敘述上訴理由者，應於上訴期間屆滿後20日
內向本院補提理由書（均須按他造當事人之人數附繕本）「切勿
逕送上級法院」。告訴人或被害人如對於本判決不服者，應具備
理由請求檢察官上訴，其上訴期間之計算係以檢察官收受判決正
本之日期為準。
                            書記官  藍儒鈞
中    華    民    國   100    年    5     月    31    日
附錄本案論罪科刑法條：
刑法第二百八十四條：因過失傷害人者，處六月以下有期徒刑、
                    拘役或五百元以下罰金。致重傷者，處一
                    年以下有期徒刑、拘役或五百元下罰金。
                    從事業務之人，因業務之過失傷害人者，
                    處一年以下有期徒刑、拘役或一千元以下
                    罰金。致重傷者，處三年以下有期徒刑、
                    拘役或二千元以下罰金。